【裁判字號】    90,上易,1226
【裁判日期】    900913
【裁判案由】    詐欺
【裁判全文】
臺灣高等法院臺南分院刑事判決          九十年度上易字第一二二六號  Ａ
      上  訴  人  臺灣臺南地方法院檢察署檢察官
      被      告  乙  ○  ○
右上訴人因被告詐欺案件，不服臺灣臺南地方法院九十年度易字第一三八號中華民國
九十年七月二日第一審判決（起訴案號：臺灣臺南地方法院檢察署八十八年度偵字第
一○七九○號），提起上訴，本院判決如左：
      主      文
上訴駁回。
      理      由
一、公訴意旨略以：被告乙○○係金皆來有限公司負責人，明知已無償債能力，竟與
    盧朝亮（另為不起訴處分）共同意圖為自己不法之所有，基於概括犯意，於民國
    八十五年五月二十八日，由盧朝亮至臺南市○○街一六○號告訴人甲○○住處，
    以被告急需用款而人在台北為由，代簽發本票向告訴人詐借新台幣（下同）二十
    五萬元。八十五年八月十五日，被告與盧朝亮同至告訴人住處，以被告向日本購
    買一批塑膠廢料，急需現款為詞，由被告簽發本票經盧朝亮背書後，向告訴人詐
    借九萬元。約過一星期，被告與盧朝亮復至告訴人住處，佯稱塑膠廢料即將進口
    ，亟需資金周轉，再由被告簽發以臺灣土地銀行東臺南分行為付款人，八十五年
    九月三日票期，支票號碼第二○一四六六號，面額二十五萬元支票一紙，經盧朝
    亮背書後，向告訴人詐借同額現款。屆期本票、支票均未兌現，且被告所有之金
    皆來有限公司支票，已於八十五年八月九日拒絕往來，告訴人始知受騙，因認被
    告共同連續涉犯刑法第三百三十九條第一項之詐欺罪嫌。
二、公訴人認被告乙○○涉犯詐欺罪嫌，無非以右開犯罪事實業據告訴人甲○○指述
    甚詳，並有被告簽發經盧朝亮背書之本票及支票影本在卷可稽。而被告所有之金
    皆來有限公司支票，已於八十五年八月九日拒絕往來，亦有該支票及退票理由單
    影本在卷足憑。被告明知自己已無償債能力，仍藉詞向告訴人借款，顯有詐欺之
    犯意為主要論據。
三、訊據被告否認有右揭詐欺犯行，辯稱：其確實有替宜群公司仲介向日本亞洲商事
    株式會社購買一批塑膠廢料，信用狀是由宜群公司開出去的，擔保金是其付給日
    本亞洲商事株式會社，日本亞洲商事株式會社才開商業發票給宜群公司，其原來
    不認識告訴人，是盧朝亮介紹的，其開金皆來有限公司為發票人之支票給告訴人
    ，是借錢才開給他，係透過盧朝亮，盧朝亮亦有背書，九十年五月二十九日已成
    立和解等語。
四、按犯罪事實應依證據認定之，無證據不得推定其犯罪事實，不能證明被告犯罪者
    ，應諭知無罪之判決，刑事訴訟法第一百五十四條、第三百零一條第一項分別定
    有明文。又按刑法第三百三十九條第一項之詐欺罪之成立，以意圖為自己或第三
    人不法之所有，以詐術使人將本人或第三人之物交付為要件。所謂以詐術使人交
    付，必須被詐欺人因其詐術而陷於錯誤，若其所用方法，不能認為詐術，亦不致
    使人陷於錯誤，即不構成該罪，最高法院四十六年臺上字第二六○號判例可資參
    照。
五、經查：
（一）被告仲介宜群公司向日本亞洲商事株式會社購買一批塑膠廢料等情，業經宜群
      公司負責人許有涼原審調查時於結證無誤，復有日本亞洲商事株式會社之函件
      影本六份附於偵查卷可稽。
（二）該批ABS塑膠廢料共二百五十噸，每噸美金四百七十元，共十一萬七千五百美
      元，如以美金一元折合新台幣三十三元計算，約合新台幣三百八十七萬七千五
      百元，有亞洲商事株式會社之函影本一份附於偵查卷可憑，且經宜群公司負責
      人許有涼及該公司職員黃阿惠確認無訛。
（三）因被告係以掮客身分擔任仲介人，賺取仲介費，開立信用狀均由宜群公司簽發
      ，被告則要先行負擔定金之支付，定金約總價二成，被告稱付定金二萬五千元
      美金，尚符一般市場行情，且二萬五千元美金折合新台幣約七十五萬元，被告
      因此向告訴人調借現款支應，尚屬合情合理，縱被告所簽發之本票及支票未能
      兌現，尚難認被告係基於詐術所為。又被告所持有之票據，其存款帳戶係於八
      十五年八月九日始列為拒絕往來，彼時被告早已將支票簽發交付予告訴人，此
      業經告訴人於指訴無訛，本票亦於八十五年五月二十八日簽發，此有該支票、
      本票影本附於偵查卷可證，是告訴人指被告故意以拒絕往來之支票行騙尚屬無
      據。
（四）按民事上之債務不履行，縱係出於可歸責於債務人之事由，苟無足以證明債務
      人自始蓄意以此行詐之積極證據，亦不得以事後不履行債務之事實，推定其具
      有刑事犯罪之故意。而在當事人間依一般社會經驗原須承擔信用風險之遠期票
      據交易，對事後票據不獲支付之結果，尤屬可得預見之不利益，要無因債務人
      施詐而陷於錯誤可言。告訴人僅以被告所持有被告名義簽發之支票、本票不獲
      支付，遽指被告涉嫌詐欺，且公訴人所指被告施用足以使其陷於錯誤之詐術，
      經調查結果，並非詐術，而是確有其事，而被告於原審審理時供稱：其替「宜
      群公司」仲介向日本購買一批塑膠廢料，因需要定金周轉，才向告訴人借錢，
      事後發現該批貨有瑕疵，趕緊停止進口，但因已付定金之故，且未進口該塑膠
      廢料，佣金未賺到才無法清償債務等語，自不得僅因債務不履行之客觀結果，
      推測被告於向告訴人借款之初存有詐欺取財之主觀犯意。況被告亦無規避其民
      事責任，已與告訴人達成和解，有和解協議書影本一份附於原審卷可參，亦難
      認其有為自己不法所有之意圖。此外，亦查無積極證據足可證明被告有詐欺之
      犯行，原審以不能證明被告犯罪，而為被告無罪判決之諭知，認事用法並無違
      誤。公訴人依告訴人之請求上訴指摘宜群公司既委託被告向日本購買塑膠廢料
      ，定金部分應由該公司提供，豈有由被告支付之理？況被告亦無法提出支付定
      金之收據以資證明，再被告向告訴人借款之時間，與所稱支付定金之時間根本
      不相符云云，惟證人許有涼、黃阿惠已結證確有由被告仲介宜群公司向日本亞
      洲商事株式會社購買塑膠廢料之事，則定金由被告先行墊付，並無不可，上訴
      為無理由，應予駁回。
據上論結，應依刑事訴訟法第三百六十八條，判決如主文。
本案經檢察官李傳來到庭執行職務。
中    華    民    國      九十      年      九      月        十三      日
                                  臺灣高等法院臺南分院刑事第二庭
                                      審判長法官  游    明    仁
                                            法官  林    永    茂
                                            法官  陳    清    溪
右正本證明與原本無異。
不得上訴。
                                      法院書記官  嚴    巧    花
中    華    民    國      九十      年      九      月        十四      日


司法院資訊處製作；財團法人民間司法改革基金會備份。
